【裁判字號】    91,自,25
【裁判日期】    920509
【裁判案由】    誣告
【裁判全文】
臺灣新竹地方法院刑事判決                            九十一年度自字第二五號
    自  訴  人  丁○○
    自訴代理人  戊○○律師
    被      告  丙○○
                甲○○
    共      同  林東乾律師
    選任辯護人
右列被告等因誣告案件，經自訴人提起自訴，本院判決如左：
    主  文
丙○○共同意圖使人受刑事處分，向該管公務員誣告，處有期徒刑捌月，緩刑參年。
甲○○共同意圖使人受刑事處分，向該管公務員誣告，處有期徒刑壹年。
    事  實
一、丙○○與甲○○係父子關係，其二人明知其家族會議曾於民國七十八年十二月十
    日及七十九年二月十八日決議，由乙○○出資購買新竹市○○○段三六九之一號
    、三七０之八號國有土地，以作為其介紹丙○○家族與暐順建設股份有限公司合
    建之仲介費用，而乙○○嗣後並與丁○○合資購買前開土地，惟竟共同基於意圖
    使丁○○及乙○○受刑事處分之犯意聯絡，於八十八年九月十日，虛構事實，以
    丁○○及乙○○未經其同意，偽刻二人之印章並冒用其名義承購前揭二筆土地，
    而共同涉犯偽造文書罪，其係於八十五年間始知情等語，具狀向臺灣新竹地方法
    院檢察署提出告訴，經該署分案以八十八年度偵字第六九四一號偵查，該案起訴
    後，由本院於八十九年十月五日以八十九年度易字第八一一號判決無罪，經上訴
    後，復由臺灣高等法院於九十年五月八日以九十年度上易字第四六二號判決上訴
    駁回確定。
二、案經丁○○提起自訴。
    理  由
一、訊據被告丙○○與甲○○固均不否認家族會議中有同意由證人乙○○購買系爭水
    利地，惟均否認有何誣告犯行，被告丙○○辯稱略以：丁○○未經我同意代刻印
    章，事情都是我兒子處理，代刻印章委託書是我兒子向檢察官提出云云；被告甲○○則辯稱略以：證人乙○○沒有經過我們同意就和丁○○一起買地，而且印章
    也不是我們的，我們也沒有同意丁○○買地云云；辯護人為被告二人辯稱略以：
    自訴人丁○○以被告丙○○等人名義申購系爭之國有土地，所持用之丙○○印章
    ，與經被告聲明作廢之前揭代刻印章相同，而自訴人並未提出被告丙○○同意其
    代購國有土地之證明文件，故被告二人自有懷疑自訴人偽造文書之合理性等語。
二、經查：
(一)、被告二人及其家族與證人乙○○協議，並經由被告二人之家族決議由乙○○自行
    出資，而以被告二人及其家族等之名義購買系爭國有水利地，待購得後，再由被
    告二人等將承購之該國有水利地移轉給證人乙○○，且由證人乙○○以該承購之
    國有水利土地參與合建，以合建所分得之利潤當做仲介費乙節，業據證人乙○○
    證述綦詳（本院卷第九九頁），並為被告二人所不否認（本院卷第一四一頁、第
    一七二頁），且被告二人於七十八年十二月十日及七十九年二月十八日所參加之
    會議紀錄，亦經本院調閱臺灣新竹地方法院檢察署八十八年度偵字第六九四一號
    卷核閱屬實，足證被告二人於七十九年二月十八日參加之家族會議，確實決議通
    過由證人乙○○承購系爭國有水利地之事實，應可認定。
(二)、被告甲○○供稱：「合作開發的過程中，整地、開發的情形我知情，我們就住在
    旁邊，也知道整地、開發，土地的利用分配，誰的部分是路地，誰的部分是建地
    ，我都知道，規劃好了就有給我們看過，大概是八十年左右，建照下來之後，才
    抽籤，所以八十二年的時候，我就知道如何分配，公共設施是依照比例負擔，當
    時有人在抗議，所以八十二年就知道乙○○買走了，我是在建照出來之後才知道
    ，約八十二年左右」等語（本院卷第一七五頁至第一七六頁），可知被告二人辯
    稱至八十五年間始知自訴人與乙○○購買系爭土地云云，顯與事實不符。又系爭
    土地規劃後之分配係由被告丙○○公開主持抽籤，有八十年二月五日林氏家族「
    灣內仔」房地抽籤分配會議紀錄，及抽籤後之分配表可稽等情，亦有臺灣高等法
    院九十年度上易字第四六二號判決乙份附卷足參，且經本院調閱臺灣高等法院九
    十年度上易字第四九二號卷詳閱確實，可知被告丙○○、甲○○二人家族確實有
    同意系爭土地之分配，始會於灣內仔房地抽籤分配會議上，由被告丙○○主持分
    配會議抽籤，再證人乙○○亦當場參與抽籤分配，且被告丙○○與甲○○對證人
    乙○○抽籤分配一事，均未表示異議，並於事後依抽籤之分配結果完成所有權之
    登記，益證被告二人確實同意並知情證人乙○○購買系爭國有水利地。
(三)、再系爭國有水利地既經被告二人等同意由證人乙○○自行出資承購作為仲介費，
    則嗣後如因證人乙○○資力不足，而自行或找第三人合資購買，因屬社會正常營
    生之合法行徑，並為增進社會經濟活動之主要來源，故證人乙○○嗣因資金不足
    與自訴人丁○○共同出資合購，並依出資比例取得承購土地所有權，此乃為該二
    人間之內部關係，與被告二人家族決議由證人乙○○承購無違，亦無損於被告二
    人之權益，則被告二人迭次爭執會議紀錄所提承購國有水利地之對象僅有證人乙○○，而不及自訴人丁○○等語，顯與自訴人丁○○是否構成偽造文書要件無涉
    ，附此敘明。
(四)、綜上，本件系爭土地之買賣係經被告二人之同意，印章文件亦係被告二人同意或
    提供使用，僅因事後土地利益分配未均，被告二人即謊稱事實告訴自訴人丁○○
    擅自偽造印章文件而購買系爭土地，足認被告二人前案所訴事實，均係出於虛捏
    至為顯然，是其二人所辯均為卸責之詞，而無可採，本件事證明確，被告丙○○
    、甲○○共同誣告犯行洵堪認定，應依法論科。
三、核被告丙○○、甲○○所為均係犯刑法第一百六十九條第一項之誣告罪。被告二
  人間就上開誣告犯行有犯意聯絡及行為分擔，應論以共同正犯。爰審酌被告丙○○、甲○○素行尚佳、犯罪之動機、目的，係因土地利益分配不均，惟誣指自訴
    人犯罪影響國家刑事偵查、審判權之發動，對司法權所生之危害甚鉅，及犯後否
    認犯行，態度不佳等一切情狀，分別量處有期徒刑八月、一年。又查被告丙○○
    前未曾受有期徒刑以上刑之宣告，有臺灣高等法院被告全國前案紀錄表附卷可證
    ，且其年事已高，因一時短於思慮，致罹刑章，經此次偵審教訓，當知所警惕，
    信無再犯之虞，本院認前開對其宣告之刑，以暫不執行為適當，爰併宣告緩刑三
    年，以啟自新。
四、自訴意旨另以：被告二人教唆親戚到庭作偽證，因認此部分另涉有刑法第一百六
    十九條第二項之誣告罪嫌，惟僅陳稱訴外人林群雄附和被告二人說法，惟經本院
    調閱臺灣高等法院九十年度上易字第四九二號卷，關於九十年三月二十九日訊問
    筆錄部分，訴外人林群雄僅稱：「乙○○是仲介人，有提起仲介報酬，但沒有結
    論，刻印章是要申請水電用，各地主與丁○○間沒有移轉土地之協議，七十八年
    十二月十日家族會議紀錄之協議內容是他們自己寫的，也沒有拿給我們看，會議
    紀錄後面之簽名好像不是我所簽」等語，顯然林群雄僅係就自己所認知而陳述，
    且就證人乙○○、自訴人丁○○間關於移轉土地問題部分所陳亦與事實相符，再
    自訴代理人亦稱此部分事實無其他證據可供佐證，故顯與刑法第一百六十九條第
    二項之構成要件有間，然此與右開認定事實論罪部分，具有裁判上一罪關係，爰
    不另為無罪之諭知，附此敘明。
五、據上論斷，應依刑事訴訟法第三百四十三條、第二百九十九條第一項前段，刑法
    第二十八條、第一百六十九條第一項、第七十四條第一款，判決如主文。
中      華      民      國    九十二    年      五      月      九      日
                                      臺灣新竹地方法院刑事第二庭
                                          審判長法  官   王銘勇
                                                法  官   魏瑞紅
                                                法  官   楊數盈
右正本證明與原本無異。
如不服本判決，應於判決送達後十日內，向本院提出上訴狀（應附繕本）。
                                                書記官   沈藝珠
中      華      民      國    九十二    年      五      月    九      日
附錄本案論罪科刑法條全文：
刑法第一百六十九條
意圖他人受刑事或懲戒處分，向該管公務員誣告者，處七年以下有期徒刑。
意圖他人受刑事或懲戒處分，而偽造、變造證據或使用偽造變之證據者亦同。


司法院資訊處製作；財團法人民間司法改革基金會備份。
